【裁判字號】    98,訴,1517
【裁判日期】    990318
【裁判案由】    違反毒品危害防制條例
【裁判全文】
臺灣屏東地方法院刑事判決              98年度訴字第1517號
公  訴  人  台灣屏東地方法院檢察署檢察官
被      告  甲○○
上列被告因違反毒品危害防制條例案件，經檢察官提起公訴（98
年度毒偵字第1363號、第1444號、第1483號、第1560號），因被
告就被訴事實為有罪之陳述，經本院告知簡式審判程序意旨，並
聽取公訴人及被告之意見後，本院合議庭裁定由受命法官獨任依
簡式審判程序審理，判決如下：
    主  文
甲○○施用第一級毒品，累犯，處有期徒刑柒月；又施用第一級
毒品，累犯，處有期徒刑柒月；又施用第一級毒品，累犯，處有
期徒刑柒月；又施用第二級毒品，累犯，處有期徒刑肆月；又施
用第一級毒品，累犯，處有期徒刑柒月，扣案之海洛因壹包（驗
後淨重零點零柒貳公克）沒收銷燬。應執行有期徒刑壹年陸月，
扣案之海洛因壹包（驗後淨重零點零柒貳公克）沒收銷燬。
    事  實
一、甲○○前因施用毒品案件，經台灣高雄地方法院90年度毒聲
    字第5093號裁定令入勒戒處所施予觀察、勒戒，於民國90年
    12 月1日入勒戒所執行，因有繼續施用毒品傾向，經該院裁
    定令入戒治處所施予強制戒治，91年1 月7 日轉入執行戒治
    ，嗣經該院裁定停止戒治，所餘期間付保護管束，於91年9
    月20日出戒治所，於91年12月23日戒治期滿（未經撤銷停止
    戒治）執行完畢。又於97年因毒品案件，經本院97年度訴字
    第20 8號判處有期徒刑10月，同年因侵占案件，經本院97年
    度簡字第1337號判處有期徒刑4 月，上開二罪經本院97年度
    聲字第1424號裁定定應執行有期徒刑1 年1 月。又於97年另
    犯收受贓物罪，經本院97年度簡字第1195號判處拘役50日，
    各罪接續執行，於97年5 月5 日入監，98年4 月2 日執行完
    畢出監。猶不知悔改，明知海洛因及甲基安非他命分屬第一
    、二級毒品，不得持有及施用，仍基於施用第一、二級毒品
    之犯意，於：（一）98年5 月3 日在屏東縣屏東市○○路「
    中油加油站」廁所內，以將海洛因加水置於針筒後注入體內
    之方式，施用第一級毒品海洛因1 次，嗣於98年5 月4 日16
    時15分許，在屏東縣內埔鄉○○村○○路與五經巷口為警盤
    查後，經其同意採尿送驗，檢出海洛因代謝後之嗎啡陽性反
    應。（二）98年7 月7 日23時許，在屏東縣屏東市○○路「
    中油加油站」廁所內，以同法施用第一級毒品海洛因1 次，
    嗣於98年7 月8 日11時30分許，在屏東縣屏東市○○路「大
    同國中」前為警盤查後，經其同意採尿送驗，檢出海洛因代
    謝後之嗎啡陽性反應。（三）98年7 月18日16、17時許，在
    屏東縣屏東市○○路中油加油站廁所內，以同法施用第一級
    毒品海洛因1 次；另於98年7 月18日，在同址加油站，以玻
    璃球加熱方式，施用第二級毒品甲基安非他命1 次，嗣於98
    年7 月20日17時10分許，在屏東縣屏東市○○路崇明三街口
    為警盤查後，經其同意採尿送驗，檢出海洛因代謝後之嗎啡
    、甲基安非他命陽性反應。（四）98年8 月11日11時許，在
    屏東市○○○路○ 段231 巷16之4 號5 樓居處，施用第一級
    毒品海洛因1 次，嗣於同日14時許，在屏東縣屏東市○○路
    ○段與工業六路口為警查獲其持有海洛因1 包（驗後淨重
    0.072 公克），經警採尿送驗，檢出海洛因代謝後之嗎啡陽
    性反應，始循線查悉上情。
二、案經屏東縣政府警察局內埔分局及屏東分局報告台灣屏東地
    方法院檢察署檢察官偵查起訴。
    理  由
一、本件被告所犯係死刑、無期徒刑、最輕本刑為3 年以上有期
    徒刑以外之罪，其於本院準備程序中就前揭被訴事實為有罪
    之陳述，經受命法官告知簡式審判程序之旨，並聽取其與公
    訴人之意見後，本院認無不得或不宜改依簡式審判程序進行
    之處，爰依刑事訴訟法第273 條之1 第1 項、第284 條之1
    ，本院合議庭裁定由受命法官獨任依簡式審判程序審理；又
    簡式審判程序之證據調查，依刑事訴訟法第273 條之2 規定
    ，不受同法第159 條第1 項審判外陳述排除之限制，再被告
    對於卷內之各項證據，亦不爭執證據能力，故卷內所列之各
    項證據，自得作為證據，合先敘明。
二、前揭施用第一級毒品海洛因及第二級毒品甲基安非他命之犯
    罪事實，除據被告甲○○於本院審理時自承不諱，其前揭時
    地為警查獲後經採尿送台灣檢驗科技股份有限公司檢驗，檢
    驗結果呈現嗎啡及甲基安非他命陽性反應，有該公司濫用藥
    物尿液檢驗報告4 紙在卷。又扣案海洛因1 包，經驗出海洛
    因成分，有高雄市立凱旋醫院濫用藥物成品檢驗鑑定書1紙
    附卷可參。足認被告甲○○自白前揭施用海洛因及甲基安非
    他命與事實相符，應可採信。
三、按施用第一、二級毒品為犯罪行為，毒品危害防制條例第10
    條定有處罰明文。故施用第一、二級毒品者，依前揭規定本
    應科以刑罰。惟基於刑事政策，對合於一定條件之施用者，
    則依同條例第20條、第23條之規定，施以觀察、勒戒及強制
    戒治之保安處分。又毒品危害防制條例於92年7 月9 日修正
    公布，自93年1 月9 日施行，其中第20條、第23條將施用毒
    品之刑事處遇程式，區分為「初犯」及「5 年內再犯」、「
    5 年後再犯」。依其立法理由之說明：「初犯」，經觀察、
    勒戒或強制戒治後，應為不起訴處分或不付審理之裁定；經
    觀察、勒戒或強制戒治執行完畢釋放後，「5 年內再犯」者
    ，因其再犯率甚高，原實施之觀察、勒戒及強制戒治既已無
    法收其實效，爰依法追訴或裁定交付審理。至於經觀察、勒
    戒或強制戒治執行完畢釋放後，「5 年後再犯」者，前所實
    施之觀察、勒戒或強制戒治已足以遮斷其施用毒品之毒癮，
    為期自新及協助其斷除毒癮，仍適用「初犯」規定，先經觀
    察、勒戒或強制戒治之程式。從而依修正後之規定，僅限於
    「初犯」及「5 年後再犯」2 種情形，始應先經觀察、勒戒
    或強制戒治程式。倘被告於5 年內已再犯，經依法追訴處罰
    ，縱其第3 次（或第3 次以上）再度施用毒品之時間，在初
    犯經觀察、勒戒或強制戒治執行完畢釋放5 年以後，已不合
    於「5 年後再犯」之規定，且因已於「5 年內再犯」，顯見
    其再犯率甚高，原實施觀察、勒戒或強制戒治，已無法收其
    實效，即應依該條例第10條處罰（最高法院97年9 月9 日97
    年度第5 次刑事庭會議決議參照）。本件被告甲○○前因施
    用毒品案件，經台灣高雄地方法院90年度毒聲字第5093號裁
    定令入勒戒處所施予觀察、勒戒，於90年12月1 日入勒戒所
    執行，因有繼續施用毒品傾向，經該院裁定令入戒治處所施
    予強制戒治，91年1 月7 日轉入執行戒治，嗣經該院裁定停
    止戒治，所餘期間付保護管束，於91年9 月20 日 出戒治所
    ，於91年12月23日戒治期滿（未經撤銷停止戒治）執行完畢
    。又其於97年因毒品案件，經本院97年度訴字第208 號判處
    有期徒刑10月，同年因侵占案件，經本院97年度簡字第1337
    號判處有期徒刑4 月，上開二罪經本院97年度聲字第1424號
    裁定定應執行有期徒刑1 年1 月，又97年另犯收受贓物罪，
    經本院97年度簡字第1195號判處拘役50日，各罪接續執行，
    於97年5 月5 日入監，98年4 月2 日執行完畢出監等情。有
    台灣高等法院被告全國前案紀錄表1 份附卷足憑。被告前因
    犯施用毒品罪，經觀察、勒戒執行完畢釋放後，5 年內既已
    再犯施用毒品罪，並經依法追訴處罰，縱本次施用毒品之時
    間，係在前次施用毒品經觀察、勒戒執行完畢釋放5 年以後
    ，仍與「5 年後再犯」有別，而無毒品危害防制條例第20條
    第3 項之適用，自應依法論科。
四、按海洛因及甲基安非他命分別為毒品危害防制條例第2 條第
    2 項第1 款、第2 款規定之第一級、第二級毒品，除法律另
    有規定者外，不得持有、施用。核被告甲○○所為，係犯毒
    品危害防制條例第10條第1 項之施用第1 級毒品罪，及同條
    第2 項之施用第2 級毒品罪。其施用前持有海洛因及甲基安
    非他命之低度行為，應各為施用之高度行為所吸收，均不另
    論罪。被告所犯4 次施用第1 級毒品海洛因及1 次施用第2
    級毒品甲基安非他命罪，時間、地點不同、犯意均各別，應
    分別論罪，合併處罰。又被告於97年因毒品案件，經本院97
    年度訴字第208 號判處有期徒刑10月，同年因侵占案件，經
    本院97年度簡字第1337號判處有期徒刑4 月，上開二罪經本
    院97年度聲字第1424號裁定定應執行有期徒刑1 年1 月，又
    97年另犯收受贓物罪，經本院97年度簡字第1195號判處拘役
    50日，各罪接續執行，於97年5 月5 日入監，98年4 月2 日
    執行完畢出監，已如上述。其於5 年以內再故意犯本件有期
    徒刑以上之罪，依刑法第47條第1 項規定，應論以累犯，並
    加重其刑。
五、爰審酌被告甲○○之年齡、品行、智識程度、犯罪手段、對
   於法益侵害之程度，被告曾因施用毒品而經法院裁定施以觀
   察、勒戒及戒治，又犯本件施用毒品犯行，雖其欠缺悔悟、
   遷善之決心，然因施用毒品僅係戕害其自己身心並無加害他
   人，且此次施用毒品次數達5 次等一切情狀，分別量處如主
   文所示之刑，並定其應執行之刑。
六、扣案之海洛因1 包（驗後淨重0 ．072 公克），含有海洛因
    成分，有高雄市立凱旋醫院濫用藥物成品檢驗鑑定書1 紙在
    卷可證，應依毒品危害防制條例第18條第1 項前段規定，沒
    收銷燬之。
據上論斷，應依刑事訴訟法第273 條之1 第1 項、第299 條第1
項前段，毒品危害防制條例第10條第1 項、第2 項、第18條第1
項前段，刑法第11條、第47條第1 項、第51條第5 款，判決如主
文。
本案經檢察官李秀玲到庭執行職務
中    華    民    國    99    年    3     月    18    日
                  刑事第二庭      法  官  簡光昌
以上正本證明與原本無異。
如不服本判決應於收受本判決送達後10日內向本院提出上訴書狀
，其未敘述上訴理由者，並得於提起上訴後20日內向本院補提理
由書狀（均須按他造當事人之人數附繕本）「切勿逕送上級法院
」。
中    華    民    國    99    年    3     月    18    日
                                  書記官  黃佳惠
本判決附錄法條：
毒品危害防制條例第10條
施用第一級毒品者，處 6 月以上 5 年以下有期徒刑。
施用第二級毒品者，處 3 年以下有期徒刑。

司法院資訊處製作；財團法人民間司法改革基金會備份。
